# 非同控转同控问题

提问人：dageyang 时间：2023-08-31 16:05:30
请教陈版主，目前遇到一个合并问题，有一客户A，A持有B公司98%股份，有一小股东目前还退出公司； 2022 年 5月份对子公司B进行资产重组，将B公司的部分资产负债转移到C公司，将其不良资产负债全部留在了B公司，留存收益和专项储备未进行划转，B对C进行出资，C成为B公司的全资子公司，实际划转日是 2022 年 12 月。A在 2023年 3 月将C公司工商变更为子公司，但是账务还未处理，目前公司想以 2023 年作为第一年申报期，这种情况下，对于 2022 年合并报表和 2023 年当期合并报表如何处置。
对于期初，我理解是按照正常合并程序，B和C合并完，A合并B，但是到了 2023 年C成了A的子公司，因为牵扯到A还有一个少数股东，公司仅仅只是工商做了变更，是否也可以 2022 年的方法进行合并？
如果要进行账务处理，是否需要考虑少数股东的影响（就C成为A子公司这个过程）？
另外公司想把B公司账面的留存收益结转过来，B公司没那么现金，这种情况是不是只有把B公司处置了，按照比例确认投资收益即可。

回答人：chenyiwei
站在A的合并报表角度，该一系列交易的实质是处置不良资产，即B的有用资产始终在A的合并报表范围内，这部分资产、负债的计量基础不应发生变化；对于未转入C的B公司不良资产，后续可能通过B公司股权处置、划转给大股东等方式剥离出合并报表范围。
对于少数股东权益，根据重组前后少数股权的实际变化情况予以调整，差额按权益性交易原则处理。
具体的账务处理和合并报表调整处理取决于实际交易过程和相关安排，同时需查阅相关协议并访谈确定少数股东对此的意见和态度。
对于B的留存收益，一般理解对A的合并报表是没有影响的，如果A要收回这部分现金，可以要求B进行分红，或者在清算B时分回剩余财产。